【裁判字號】    90,上易,1752
【裁判日期】    900817
【裁判案由】    詐欺
【裁判全文】
臺灣高等法院臺中分院刑事判決                    九十年度上易字第一七五二號
    上  訴  人  臺灣台中地方法院檢察署檢察官
    自  訴  人  乙○○○
    被      告  甲○○
    被      告  丙○○
    被      告  丁○○
右上訴人因自訴人自訴被告詐欺等案件，不服臺灣臺中地方法院九十年度自字第八九
九號中華民國九十年五月三十一日第一審判決，提起上訴，本院判決如左：
    主      文
上訴駁回。
    理      由
一、自訴意旨略稱：被告甲○○與丙○○二人係夫妻，共同意圖為自己不法之所有，
    於民國八十年間向自訴人乙○○○謊稱要成立一家建設公司，要買土地從事房地
    產生意，邀自訴人入股，參加一股之股款為新台幣（下同）五百萬元等語，使自
    訴人信以為真而陷於錯誤，乃交付五百萬元予甲○○與丙○○夫婦收訖，其等二
    人則交付一紙生活力建設有限公司之股份書與自訴人。其等二人於取得該五百萬
    元後，又佯稱要買土地建屋，請自訴人放心，自訴人亦皆一再誤信甲○○夫婦而
    將款項交付予其等二人，而自訴人則始終未與聞任何相關之買賣事宜，豈料，於
    八十五年間，自訴人要求甲○○夫婦提出有關公司資料及所買土地之資料時，其
    等二人提不出任何資料，乃向自訴人承認一切均是詐騙行為，其等共合計詐騙自
    訴人六千萬元。雖事後由被告丙○○簽發本票十一紙經被告甲○○背書後交與自
    訴人，惟屆期仍皆未獲兌現。而被告甲○○夫婦因積欠龐大債務，為避免自訴人
    追償，竟將被告丙○○所有坐落台中市○○區○○段第一二七之六地號土地及其
    上房屋即門牌號碼台中市○○○街一之三號五層樓房於八十五年六月十五日與被
    告丙○○之姊妹即被告丁○○共謀，將該房地之所有權移轉登記與被告丁○○，
    以逃避債務之追償。被告甲○○、丙○○二人顯蓄意設局詐財，事先預作安排，
    交付空頭票據，又與被告丁○○共謀脫產，使自訴人追索無門，因認被告甲○○
    與丙○○除涉有刑法第三百三十九條第一項之詐欺取財罪嫌外，二人又與被告丁○○共涉有刑法第二百十四條、第二百十六條之偽造文書罪嫌云云。
二、按經於八十九年二月九日修正公布，同年月十一日生效之刑事訴訟法第三百二十
    三條第一項規定：「同一案件經檢察官依第二百二十八條規定開始偵查者，不得
    再行自訴。但告訴乃論之罪，經犯罪之直接被害人提起自訴者，不在此限。」查
    自訴人提起本件自訴，所訴之罪為刑法第三百三十九條第一項之詐欺取財罪與刑
    法第二百十四條、第二百十六條之行使偽造文書罪，均非告訴乃論之罪。自訴人
    前就同一事實向台灣台中地方法院檢察署檢察官提起告訴，該署檢察官於八十九
    年三月間開始偵查（由八十九年度他字第四八二號偵查簽分八十九年度偵字第四
    三四六號），嗣自訴人於八十九年十月二十四日向原法院提起自訴，此分別有台
    灣高等法院被告全國前案紀錄表及原法院收發室收狀章可稽，則本件不論係檢察
    官偵查或自訴人提起自訴，均係在刑事訴訟法修正之後，自應適用修正後刑事訴
    訟法第三百二十三條第一項之規定，自訴人應不得再就同一案件提起自訴。
三、上訴意旨略以：刑事訴訟法第三百二十三條第一項之規定，固經修正為：「同一
    案件經檢察官依第二百二十八條規定開始偵查者，不得再行自訴。但告訴乃論之
    罪，經犯罪之直接被害人提起自訴者，不在此限。」並於民國八十九年二月九日
    公布施行。惟：(一)本件自訴人對被告提起自訴之際，既係在檢察官就同一案件偵
    查終結前提起，依當時之刑事訴訟法，本件自訴應屬合法，其訴訟條件於起訴時
    業已具備，不應因嗣後刑事訴訟法修正變更，即認為其訴訟條件欠缺；(二)復按程
    序法固有所謂「程序從新原則」，惟解釋我國刑事訴訟法，是否有「程序從新原
    則」之適用，仍應視現行法律之規定為何以為斷，而刑事訴訟法施行法第二條僅
    規定：「修正刑事訴訟法施行前，已經開始偵查或審判之案件，除有特別規定外
    ，其以後之訴訟程序，應依修正刑事訴訟法終結之」，由上開規定可知，我國刑
    事訴訟法，並未全部依「程序從新原則」，而係採取所謂「混合主義」，蓋施行
    法之規定並不否定在舊法下所為訴訟行為之效力，僅於新法修正後，以後之訴訟
    程序，原則上須依新法之規定進行而已，即對於在舊法下所為之訴訟行為是否有
    效產生問題時，仍依舊法之規定判斷之；(三)再如認修正後刑事訴訟法第三百二十
    三條一項之規定，具有溯及效力，而否認自訴人於修法前所為之合法訴訟行為，
    將使訴訟制度造成重大混亂，尤以該法修正前，偵查中經自訴人合法提起自訴，
    而現尚繫屬於臺灣高等法院暨其分院之案件為最，蓋前開案件業經地方法院為第
    一審判決，如重新回復偵查程序，顯有悖於目前之訴訟制度云云。惟依前述，本
    件不論係檢察官偵查或自訴人提起自訴，均係在刑事訴訟法第三百二十三條第一
    項修正之後，應適用修正後之規定，上訴人指稱依當時之刑事訴訟法，自訴人提
    起自訴應屬合法云云，即屬無據。原判決諭知本件自訴不受理，並無違誤，上訴
    無理由，應予駁回，並不經言詞辯論為之。
據上論斷，應依刑事訴訟法第三百六十八條、第三百七十二條，判決如主文。
中      華      民      國    九十      年      八      月     十七     日
                              臺灣高等法院臺中分院刑事第九庭
                                    審判長法  官  陳  筱  珮
                                          法  官  趙  春  碧
                                          法  官  康  應  龍
右正本證明與原本無異。
不得上訴。
                                          書記官  林  世  傑
中      華      民      國    九十    年      八     月    二十二      日
                                                                       Ａ


司法院資訊處製作；財團法人民間司法改革基金會備份。
